【裁判字號】    90,交訴,134
【裁判日期】    901005
【裁判案由】    過失致死
【裁判全文】
臺灣臺南地方法院刑事判決                          九十年度交訴字第一三四號
    公  訴  人  臺灣臺南地方法院檢察署檢察官
    被      告  甲○○
    選任辯護人  周崇賢
右列被告因過失致死案件，經檢察官提起公訴（九十年度偵字第一八五八號），本院
判決如左：
    主  文
甲○○無罪。
    理  由
一、公訴意旨略以：被告甲○○於民國九十年一月八日上午九時三十分許，駕駛車牌
    號碼七Ｊ─六一六三號自用小客貨車，沿台南縣第一六五號縣道，由東往西方向
    行駛，途經該縣道三十六‧五公里處（位於台南縣官田鄉隆田村境內）時，理應
    注意汽車行駛時，駕駛人應注意車前狀況，隨時採取必要之安全措施，且於無標
    誌處，在市區道路行車速度時速不得超過四十公里，而依當時情形，亦無不能注
    意之情事，其竟疏於注意及此，猶以時速約五十公里之速度，行駛於該車道，適
    有被害人陳人吸駕駛車牌號碼ＵＩ—七二七０號自用小客車，載其友人陳水苔，
    由西往東方向行經該處，亦疏未注意汽車行駛於雙向二車道時，在劃有分向限制
    線之路段，不得駛入來車之車道內，竟擅自駛入對向車道。被告因有前述過失，
    見狀時業已避煞不及，以致兩車發生碰撞，被害人陳人吸因此受有頭、胸撞傷，
    枷胸骨折，顱內出血併血胸等傷害，陳水苔則受有頭、胸、腳部等傷害（過失傷
    害部分未據告訴）。被害人陳人吸嗣後經送往台南縣麻豆鎮新樓醫院麻豆分院急
    救，仍因傷重不治死亡，因認被告涉有刑法第二百七十六條第一項之過失致人於
    死罪嫌。
二、按犯罪事實應依證據認定之，無證據不得推定其犯罪事實；又不能證明被告犯罪
    者，應諭知無罪之判決，刑事訴訟法第一百五十四條、第三百零一條第一項分別
    定有明文。又認定不利於被告之事實，須依積極證據，苟積極證據不足為不利於
    被告事實之認定時，即應為有利於被告之認定，更不必有何有利之證據；又事實
    之認定，應憑證據，如未能發現相當證據，或證據不足以證明，自不能以推測或
    擬制之方法，為裁判基礎，最高法院三十年上字第八一六號及四十年臺上字第八
    六號亦分別著有判例可資參照。
三、公訴人認被告甲○○涉有刑法第二百七十六條第一項之罪嫌，係以被告於右述時
    、地，駕車與被害人陳人吸所駕駛之小客車發生碰撞，並致被害人死亡之事實，
    並參酌警方初次制作之道路交通事故調查報告表及台灣省台南區車輛行車事故鑑
    定委員會鑑定意見書之鑑定結果為其主要論據。惟被告甲○○則堅詞否認涉有前
    開犯行，辯稱：本件車禍之發生，係被害人駕車衝入其所正常行駛之車道所致，
    其見狀時已來不及反應，且車禍事發路段之最高速限，為時速六十公里，其當時
    之行車速度則僅有五十公里左右，其並無任何過失等語。
四、經查：
    （一）被告甲○○有於前述時、地，駕車與被害人陳人吸所駕駛之小客車發生碰
          撞，並致被害人死亡之事實，業據被告於警訊時及偵審中供認明確，而被
          害人因本件車禍傷重不治死亡，亦經檢察官督同檢驗員相驗屬實，並製有
          勘驗筆錄、驗斷書、相驗屍體證明書各一份在卷足憑。另本件車禍事發路
          段之最高速限，經警初次制作之事故調查報告表記載，為時速四十公里，
          雖有道路交通事故調查報告表一紙附卷可參，而本件經送鑑定結果，認被
          告係駕駛小客貨車，超速行駛，為肇事次因等情，則有台灣省台南區車輛
          行車事故鑑定委員會九十年三月十六日南鑑字第九００二三０號函附之鑑
          定意見書一份存卷可佐。
    （二）然而，本件車禍事發路段之最高速限，經本院查詢結果，則為時速六十公
          里，除有警制訂正後之道路交通事故調查報告表及電話通話記錄單各一紙
          在卷足憑外，並有警方人員所拍攝之該路段最高速限標誌照片一張附卷可
          考，顯見本件事發路段之最高速限，係時速六十公里，而非警方初次記載
          之四十公里。又被告甲○○於肇事前之行車速度，為時速五十公里左右，
          則據其於警訊時及偵審中供稱無誤，而被告肇事後之煞車痕跡，為七公尺
          左右，則亦經前述道路交通事故調查報告表記載明確，據此煞車痕跡長度
          ，換算其肇事前行車速度，並未超過時速四十公里，亦無疑義，是被告於
          肇事當時，其行車速度並未超過該路段之最高速限，應堪認定，故上述初
          鑑結果，認被告有超速行駛之肇事因素，經核尚非可採。再者，本件被害
          人陳人吸駕車駛入來車道內以致肇事等情，除據證人即搭乘被害人所駕小
          客車之陳水苔於警訊證述屬實外，亦經上開道路交通事故調查報告表載明
          可考，故本件車禍之發生，被害人駕車駛入來車道，應係主要之肇事原因
          ，而被告之駕駛行為，則應無任何過失可言。況本件經送覆議結果，亦認
          被告縱有超速之違規行為，其就本件車禍之發生而言，亦無任何肇事之因
          素，有臺灣省車輛行車事故覆議鑑定委員會九十年六月四日府覆議字第九
          ００七八五號函存卷可證，益證本件車禍之發生，被告確無任何肇事因素
          。據此可知，被告於本件車禍事發當時，業已盡其注意之義務，其駕駛行
          為應無任何過失可言。
    （三）綜上所述，被告甲○○之駕駛行為，就本件車禍之發生而言，既無任何過
          失，且本院亦查無無其他證據，足以證明被告有何其他過失之行為，則本
          院自不能因被告駕車與被害人陳人吸所駕小客車發生碰撞，並造成被害人
          死亡之結果，即以推測或擬制之方法，遽認被告確有前開過失致人於死之
          犯行。此外，復查無其他積極證據，足認被告涉有公訴人所指之犯行，是
        不能證明被告犯罪，參照前開說明，應依法為被告無罪判決之諭知。
據上論斷，應依刑事訴訟法第三百零一條第一項，判決如主文。
中    華    民    國      九十      年       十       月       五       日
                                  臺灣臺南地方法院交通法庭
                                      法  官    陳  志  成
右正本證明與原本無異。
如不服本判決，應於判決送達後十日內，向本院提出上訴狀。
                                          書記官
中華民國八十年月日


司法院資訊處製作；財團法人民間司法改革基金會備份。
